【裁判字號】    92,交訴,125
【裁判日期】    920829
【裁判案由】    過失致死
【裁判全文】
臺灣板橋地方法院刑事判決                        九十二年度交訴字第一二五號
    公  訴  人  臺灣板橋地方法院檢察署檢察官
    被      告  甲○○
右列被告因業務過失致死案件，經檢察官提起公訴（九十二年度偵字第三三三六、四
六二六號），本院判決如左：
    主  文
甲○○從事業務之人，因業務上之過失致人於死，處有期徒刑陸月，如易科罰金，以
參佰元折算壹日。
    事  實
一、甲○○係永康交通企業有限公司之貨車司機，為從事駕駛業務之人，且其職業聯
    結駕駛執照在吊扣期間（自民國九十一年十二月四日起至九十二年六月三日止）
    ，其於九十二年一月七日十三時二十三分許，駕駛車牌號碼為ＨＦ－五五０號營
    業聯結車（即曳引車，其後拖掛車牌號碼為三Ｖ－一三號之拖車，前車載有貨物
    ），沿臺北縣中和市○○路往板橋方向行駛，行經臺北縣中和市○○路與健康路
    口，在臺北縣中和市○○路七七六號前之快車道，應注意駕駛執照吊扣期間（無
    駕駛執照）不得駕車；汽車在雙向四車道行駛時，應依左列規定：除準備停車或
    臨時停車外，不得駛出路面邊線或跨越兩條車道行駛。汽車在超過四車道之道路
    、調撥車道或雙向車道不對稱之道路，除依第一項各款規定行駛外，並應依道路
    交通標誌、標線、號誌之指示行駛；汽車行駛時，駕駛人應注意兩車併行之間隔
    ，並隨時採取必要之安全措施，依當時情形，並無不能注意情事，竟疏未注意，
    貿然駕駛上開營業聯結車，跨越兩條車道（快、慢車道）行駛，且未注意兩車併
    行之間隔，致其聯結車（拖車）之右後車身撞及沿同路同向行駛由張明毅所駕駛
    車牌號碼為ＬＫ七－四九六號重機車左側車身，張明毅因而人車倒地，受有左額
    顳骨（開鎖）骨折移位併左頰擦傷、左上臂後部擦傷致鈍挫性顱內出血而當場死
    亡。甲○○於肇事後，犯罪未被發覺前，當場向前往現場處理之警員承認肇事，
    自首而接受裁判。
二、案經臺灣板橋地方法院檢察署檢察官自動檢舉及被害人張明毅之兄乙○○訴由臺
    北縣政府警察局中和分局報請該署檢察官偵查起訴。
    理  由
一、訊據被告甲○○對於其職業聯結駕駛執照在吊扣期間，而於上開時地，駕駛上開
    營業聯結車撞及沿同路同向行駛由張明毅所駕駛之上開重機車，致張明毅鈍挫性
    顱內出血而當場死亡之事實固坦承不諱，惟矢口否認有業務過失致死之犯行，辯
    稱：伊沒有跨越車道，伊的車子是行駛在慢車道，旁邊有機車道，伊不知道伊撞
    到被害人機車，被害人的機車在機車道那邊，機車道在我右邊，當時伊的車子是
    往板橋的方向，耿蔚祥可以證明伊沒有跨越車道，耿蔚祥是在伊後方第二輛車子
    ，當時伊旁邊那一輛小貨車駕駛說有聽到撞擊聲音云云。經查，右揭事實，業據
    被告范文瑞迭於警詢時、檢察官偵查中及本院審理時供承如上，復據告訴人即被
    害人之兄乙○○於警詢時、檢察官偵查中指述歷歷及證人耿蔚祥、李照慶分別於
    警詢時及檢察官偵查中證述明確，並有採證照片三十二張、甲○○之臺北縣政府
    警察局舉發違反道路交通管理事件通知單二張（肇事逃逸部分業經檢察官為不起
    訴處分）、車籍作業系統－查詢認可資料二份、道路交通事故調查報告表（一）
    、（二）、道路交通事故現場圖、臺灣板橋地方法院檢察署公務電話紀錄、被告
    之職業聯結駕駛執照被吊扣之資料、不起訴處分書各一份附卷可稽。矧被告既自
    承係行駛於慢車道，旁邊有機車道（實際上應係外快車道，右為慢車道）等語，
    且就上開採證照片及道路交通事故現場圖（肇事地該行向道路應係二快車道及一
    慢車道，而非道路交通事故現場圖所標示之一快車道、一慢車道及一機車道）觀
    之，肇事現場為設有快慢車道分隔島之雙向四車道以上道路（被告復於檢察官偵
    查中供承肇事後，其拖車之輪胎上面有採集到死者向血液等語在卷），被害人機
    車倒地及被害人血跡之位置均係在快車道與慢車道之間（復經證人李照慶於檢察
    官偵查中證述明確），且被害人及其機車倒地之位置均較靠近慢車道（道路交通
    事故現場圖誤將被害人機車倒地位置畫於機車道內），足見肇事當時，被告之拖
    車應係行駛在快、慢車道之間，而有跨越兩條車道行駛（跨線行駛）及未注意兩
    車併行之間隔至明，卷附之臺灣省臺北縣區車輛行車事故鑑定委員會九十二年六
    月十一日北鑑字第九二０六二四號鑑定意見書亦認被告駕駛半聯結車跨線行駛為
    肇事原因，張明毅駕駛重機車無肇事因素。且被害人張明毅確因本件車禍致死，
    業經臺灣板橋地方法院檢察署檢察官督同法醫師相驗屬實，並製有相驗屍體證明
    書、驗斷書、勘驗筆錄及相驗報告書等在卷可憑。按駕駛執照吊扣期間不得駕車
    ；汽車在雙向四車道行駛時，應依左列規定：除準備停車或臨時停車外，不得駛
    出路面邊線或跨越兩條車道行駛。汽車在超過四車道之道路、調撥車道或雙向車
    道不對稱之道路，除依第一項各款規定行駛外，並應依道路交通標誌、標線、號
    誌之指示行駛；汽車行駛時，駕駛人應注意兩車併行之間隔，並隨時採取必要之
    安全措施，道路交通管理處罰條例第二十一條第一項第七款、道路交通安全規則
    第九十八條第一項第五款、第三項及第九十四條第三項定有明文。被告於右揭時
    地駕駛上開營業聯結車，應注意遵守上開規定，且按當時情形，並無不能注意之
    情事，竟疏未注意而肇事，致被害人張明毅當場死亡，為有過失。被告之過失行
    為與被害人張明毅之死亡結果間復有相當因果關係。事證明確，被告之犯行應堪
    認定。
二、核被告所為，係犯刑法第二百七十六條第二項之業務過失致死罪。被告汽車駕駛
    人，無駕駛執照（駕駛執照吊扣期間）駕車，因而致人死亡，應依道路交通管理
    處罰條例第八十六條第一項之規定，加重其刑。被告於肇事後，犯罪未被發覺前
    ，當場向前往現場處理之警員承認肇事等情，業據被告及證人耿蔚祥、李照慶各
    於警詢時、檢察官偵查中供述明確，被告對於未發覺之罪自首而受裁判，應依刑
    法第六十二條前段之規定減輕其刑，並依法先加後減。爰審酌被告並無前科，有
    臺灣高等法院被告全國前案紀錄表一份在卷足憑，其因上開過失，致被害人張明
    毅死亡，被告之過失程度、所生之危害、肇事後自首之態度及被告尚未與被害人
    之家屬達成民事和解，但已將其汽車強制保險之新臺幣一百四十萬元賠付被害人
    之家屬等情，業據被告及被害人之兄乙○○一致供明在卷等一切情狀，量處如主
    文所示之刑，並諭知易科罰金之折算標準，以示懲儆。
據上論斷，應依刑事訴訟法第二百九十九條第一項前段，道路交通管理處罰條例第八
十六條第一項，刑法第二百七十六條第二項、第六十二條前段、第四十一條第一項前
段，罰金罰鍰提高標準條例第一條前段、第二條，判決如主文。
本案經檢察官朱學瑛到庭執行職務
中    華    民    國      九十二      年      八        月    二十九    日
                                      臺灣板橋地方法院刑事第一庭
                                          法  官  楊  千  儀
右正本證明與原本無異。
如不服本判決，應於判決送達後十日內向本院提出上訴狀（應附繕本），上訴於臺灣
高等法院。
                                          書記官  吳  河  東
中    華    民    國      九十二      年      八       月     二十九    日
附錄本案論罪科刑法條全文
刑法第二百七十六條
因過失致人於死者，處二年以下有期徒刑、拘役或二千元以下罰金。
從事業務之人，因業務上之過失犯前項之罪者，處五年以下有期徒刑或拘役，得併科
三千元以下罰金。
（罰金已依罰金罰鍰提高標準條例提高為十倍）


司法院資訊處製作；財團法人民間司法改革基金會備份。
